【裁判字號】    89,家抗,20
【裁判日期】    890330
【裁判案由】    聲明繼承
【裁判全文】
臺灣高等法院臺中分院民事裁定  八十九年度家抗字第二十號
      抗  告  人  胡  柱
      代  理  人  甲○○
      相  對  人  乙○○已歿.
右當事人聲明繼承事件，抗告人對於中華民國八十八年十二月二十八日臺灣臺中地方
法院八十八年度聲繼字第三八號裁定，提起抗告，本院裁定如左：
      主      文
抗告駁回。
抗告訴訟費用由抗告人負擔。
      理      由
一、抗告人聲請意旨略以：相對人即被繼承人乙○○原係伊之長子，於民國（下同）
    四十八年三月十二日「過房」予伊胞兄胡爐，並登記為胡爐之養子，嗣相對人於
    八十八年七月二日死亡，並無子嗣，且其養父母均已亡故，其收養關係均歸於終
    止，理應恢復與本生父母關係，今經親屬會議指定抗告人為遺產繼承人，故請求
    聲明繼承等語。原法院以：本件相對人乙○○既經胡爐收養，其與抗告人之自然
    親子關係即己終止，故依法抗告人並無繼承之權；又抗告人主張「過房子」等詞
    ，係屬日據時期之臺灣習慣，然本件收養關係發生於臺灣光復後，尚無上開適用
    ；而駁回聲明，經核尚無不合。
二、抗告意旨略以：本件相對人之戶籍上雖登記為「養子」，實為「過房子」，「過
    房子」顯有別與「養子」，而與「嗣子」之性質相當；今相對人之養父、養子均
    死亡絕嗣，其間之收養關係當然終止，歸於消滅；依伊對於相對人前揭遺產為分
    別共有人及長期占有管領之現實情狀，及相對人之養父、養子均死亡絕嗣，收養
    純屬嗣子性質之擬制血親業經消滅，伊與相對人之血緣關係當然回復，且相對人
    之親屬會議又決議伊為相對人之繼承人等理由，相對人之遺產自當由伊繼承等語
    。惟按收養關係並不因收養人死亡而消滅或終止，此觀諸同法第一千零八十條第
    五項規定，甚為明確，經查：本件相對人既經胡爐收養，其與抗告人之自然親子
    關係即己終止，相對人與胡爐之收養關係並不因胡爐死亡而消滅或終止，其與抗
    告人之本生父母關係亦非即屬回復，是尚難即認抗告人為相對人之繼承人，是其
    對相對人之遺產自無繼承之權；抗告人雖主張「過房子」乙詞與養子有別，其性
    質應與嗣子相當，惟「過房子」係屬日據時期之臺灣習慣，本件收養係發生於臺
    灣光復後，亦經抗告人自承無訛，自無日據時期過房子之適用，是本件抗告人上
    開主張亦不足採。至於抗告人對於相對人前揭遺產為分別共有人及長期占有管領
    等情事，與本件聲明繼承尚無相涉，併此敘明。從而，原裁定駁回本件聲明，即
    無不合；抗告意旨仍執前詞，指摘原裁定不當，求予廢棄，不能謂有理由。
據上論結依非訟事件法第二十八條、民事訴訟法第四百九十二條第一項、第九十五條
、第七十八條，裁定如主文。
中      華      民      國    八十九    年      三      月      三十    日
~B 臺灣高等法院臺中分院家事法庭
~B1          審判長法  官  陳照德
~B2                法  官  陳成泉
~B3                法  官  蔡王金全
右正本係照原本作成。
不得再抗告。
~B                書記官  林彩雲
中      華      民      國    八十九    年      三      月    三十一    日
                                                                        Ａ


司法院資訊處製作；財團法人民間司法改革基金會備份。
